【裁判字號】    97,台上,6604
【裁判日期】    971218
【裁判案由】    違反臺灣地區與大陸地區人民關係條例等罪
【裁判全文】
最高法院刑事判決            九十七年度台上字第六六０四號
上  訴  人  甲○○
上列上訴人因違反台灣地區與大陸地區人民關係條例等罪案件，
不服台灣高等法院高雄分院中華民國九十七年十月十五日第二審
判決（九十七年度上訴字第一二六二號，起訴案號：台灣高雄地
方法院檢察署九十六年度偵字第二八九九二號），提起上訴，本
院判決如下：
    主  文
上訴駁回。
    理  由
按刑事訴訟法第三百七十七條規定，上訴於第三審法院，非以判
決違背法令為理由，不得為之。是提起第三審上訴，應以原判決
違背法令為理由，係屬法定要件。如果上訴理由書狀並未依據卷
內訴訟資料，具體指摘原判決不適用何種法則或如何適用不當，
或所指摘原判決違法情事，顯與法律規定得為第三審上訴理由之
違法情形，不相適合時，均應認其上訴為違背法律上之程式，予
以駁回。本件原判決認定上訴人甲○○意圖營利，為抵償積欠綽
號「阿義」者之鉅額債務而應允擔任「阿義」所安排之中國大陸
地區女子邱卉之人頭丈夫，乃先赴中國大陸辦理假結婚登記，再
以配偶來台團聚名義，於民國九十四年五月及九十六年一月間，
前後二次均以各項內容不實文件，向內政部入出境管理局（即今
內政部入出國及移民署）申辦邱女入境來台手續，使該局承辦人
員誤以為真而核准之，實則邱女來台係從事賣淫工作，經警於九
十六年九月五日在飯店房間查獲等情，因予維持第一審判決，從
一重論處上訴人甲○○共同意圖營利使大陸地區人民非法進入台
灣地區罪刑（二罪），駁回其在第二審之上訴，已詳敘認定犯罪
事實之依據及憑以認定之理由。從形式上觀察，原判決並無違背
法令之情形。查台灣地區與大陸地區人民關係條例第七十九條第
二項之意圖營利使大陸地區人民非法進入台灣地區罪，並未規定
專以人蛇集團之首腦為處罰對象，上訴意旨謂該罪所稱之圖利，
應以「蛇頭」（人蛇集團首腦）之獲利與安排大陸地區人民非法
進入台灣地區之行為，具有相當之對價關係為限，其僅充當假結
婚人頭而取得報酬，不成立該罪云云，核係持一己之見任意解釋
法律，據以指摘原判決違法，難謂符合第三審上訴之法定要件。
再者，集合犯以在犯罪構成要件上，本即寓有複數同種行為反覆
實施之犯罪為限；意圖營利使大陸地區人民非法進入台灣地區罪
之構成要件並無寓有反覆實施之本質，有多次此種行為者，非必
均出於同一原因或同一意思，再參酌修正後刑法刪除有關連續犯
及常業犯規定，回歸刑法上行為單、複數之認定，分別論罪科刑
之立法意旨，如以意圖營利使大陸地區人民非法進入台灣地區之
複數行為，評價為集合犯之包括一罪，顯有悖於立法本旨。上訴
意旨徒謂上訴人二次犯行屬集合犯云云，指摘原判決違法，亦與
法律規定得為第三審上訴理由之違法情形，不相適合。本件上訴
違背法律上之程式，應予駁回。
據上論結，應依刑事訴訟法第三百九十五條前段，判決如主文。
中    華    民    國  九十七  年   十二   月   十八   日
                      最高法院刑事第十一庭
                          審判長法官  花  滿  堂
                                法官  黃  正  興
                                法官  陳  東  誥
                                法官  林  錦  芳
                                法官  洪  昌  宏
      本件正本證明與原本無異
                                      書  記  官
中    華    民    國  九十七  年   十二   月  二十二  日
                                                      v


司法院資訊處製作；財團法人民間司法改革基金會備份。
